【裁判字號】    90,訴,761
【裁判日期】    901217
【裁判案由】    妨害公務
【裁判全文】
臺灣臺南地方法院刑事判決                            九十年度訴字第七六一號
    公  訴  人  臺灣台南地方法院檢察署檢察官
    被      告  丙○○
    被      告  戊○○
    被      告  丁○○
    被      告  己○○
    被      告  甲○○
    被      告  乙○○
右列被告因妨害公務等案件，經檢察官提起公訴（八十九年度偵字第一三六六七號）
，本院判決如左：
    主  文
丙○○、丁○○、甲○○共同以高速狂飆於供公眾往來通行之道路，並壅塞道路之方
法，致生往來之危險，各處有期徒刑陸月，如易科罰金均以銀元參佰元折算壹日；又
共同公然聚眾在場助勢對於公務員依法執行職務時，施強暴脅迫，各處有期徒刑參月
，如易科罰金均以銀元參佰元折算壹日；各應執行有期徒刑捌月，如易科罰金均以銀
元參佰元折算壹日。
乙○○共同以高速狂飆於供公眾往來通行之道路，並壅塞道路之方法，致生往來之危
險，處有期徒刑柒月；又首謀公然聚眾對於公務員依法執行職務時，施強暴脅迫，處
有期徒刑壹年肆月；應執行有期徒刑壹年拾月。
戊○○、己○○共同以高速狂飆於供公眾往來通行之道路，並壅塞道路之方法，致生
往來之危險，各處有期徒刑陸月，如易科罰金均以銀元參佰元折算壹日；被訴加重妨
害公務罪部分均無罪。
    事  實
一、乙○○因殺人未遂等經檢察官於九十年七月三十一日提起公訴，現由本院另以九
    十年度訴字第一０一五號審理中；甲○○因殺人等經檢察官提起公訴，由本院於
    八十九年十一月二十四日判處有期徒刑十五年，嗣由台南高分院於九十年五月二
    十一日判處有期徒刑十二年；己○○因殺人未遂案經台南高分院於九十年十二月
    五日判處有期徒刑五月，如易科罰金以銀元三百元折算一日。
二、丙○○、戊○○、丁○○、己○○、甲○○、乙○○與少年林家聖等人（林家聖
    、男、民國七十四年十二月九日生、另移送少年法院審理）分別騎乘車號ＺＪＺ
    ─２０５（駕駛人戊○○）、ＴＬＸ─８９９（駕駛人丁○○）、ＷＨＦ─６５
    ５（駕駛人己○○）及不詳車號之機車，於八十九年十一月二十五日晚間十時許
    ，先分別於台南市○○路創世紀網路店、正義公園、西門路一段劉家肉棕店集合
    後，再前往台南市文化中心，與其他不詳姓名之機車騎士會合，集結七十餘部機
    車及約一百餘人後，再將車隊分成二組，分持鐵棒、滅火器、哨子及旗子等物，
    沿台南市○○路、長榮路、中華東路及林森路等道路行駛，沿途揮舞旗、棒，吹
    哨子，鳴喇叭，闖紅燈，佔據快、慢車道，並高速狂飆於上開供公眾往來通行之
    道路上，以此壅塞道路之方法，致生公眾往來之危險。嗣經警沿途監視並加以攔
    查後，致乙○○、丙○○、丁○○、甲○○、少年林家聖等人心生不滿，乃由乙○○另行起意，首謀公然聚眾而帶隊至台南市警察局第一分局東寧派出所前，聚
    集數十部機車，包圍該派出所，由少年林家聖手持滅火器，當場對派出所內噴灑
    ，致派出所之警備車及防彈衣等受損，丙○○、丁○○、甲○○等人與其他飆車
    少年則共同公然聚眾在場助勢，在旁吹哨子及鳴機車喇叭，對依法執行取締職務
    之警員施強暴、脅迫。嗣於同年月二十六日一時二十分許，為警在台南市○○路
    與小東路口當場查獲。
三、案經台南市警察局第一分局報告台灣台南地方法院檢察署檢察官偵查起訴。
    理  由
壹、有罪部分：
    一、經查：
        (一)就被告丙○○、丁○○、甲○○部分
          被告丙○○於警訊時、檢訊時已就右開犯罪事實坦承在卷，並稱一路上均
          由丁○○載我車，我們就跟著車隊前往東寧派出所，他們在派出所前滋
          事時，我只是跟在後面湊熱鬧，我並未下車，（見警卷頁２、３、４、５
          ；偵卷頁７）並於本院審理中供承：是的，我都有參與（見90年７月日
          筆錄）；被告丁○○亦已於警訊中、檢訊時坦承不諱，並供稱我是騎乘Ｔ
          ＬＸ－８９９號機車搭載丙○○，他們在派出所前滋事時，我們只是跟在
          後面湊熱鬧，我並未下車，我只是跟大家起鬨，也無力阻止（見警卷頁
          、、偵卷頁８），於本院審理中則坦承：有於年月日晚上十點參
          加飆車（見90年１０月日筆錄）；被告甲○○已於警訊中坦承在卷，並供
          稱搭載女友參與車（見警卷頁、），於本院審理中則供稱：我有參
          與，但不知道有攻擊派出所之行為，當時我有在場，但我沒有持東西（見
          90年７月日筆錄）。是以，互核上開所供可知，被告丙○○、丁○○、
          甲○○三人確實有參與刑法第一百八十五條第一項之車行為及第一百卅
          六條第一項前段之在場助勢加重妨害公務行為。
        (二)就被告戊○○部分
          被告戊○○於警訊時、檢訊時均已供承有共同參車之行為（見警卷頁６
          、７；偵卷頁９）；於本院審理中則供稱：是跟到一半，朋友的車子壞掉
          ，後來到公園路就未跟上（見90年７月日筆錄）。是以，由其上開之自
          白可知，被告戊○○確實有參與刑法第一百八十五條第一項之車行為。
        (三)被告乙○○部分
          查共同被告甲○○於警訊時及檢察官偵查中供稱：是乙○○約我去的等語
          （見警卷頁；偵查卷頁９背面、背面）；同案少年林家聖於警訊中供
          稱：我們接到乙○○的電話，說要出車（飆車）．．．在東寧路與林森路
          交岔路口遇到乙○○的飆車隊，我就跟在飆車隊後面，他們路經東寧派出
          所，我因持滅火器要換手，無意中壓到開關，就噴到派出所之警車等物品
          等語（見警卷頁、）；共同被告己○○於警訊時供稱：．．．在文化
          中心前看到約有五十部機車以上在集結，其中有一人我們認識，係乙○○
          ，我們便加入他們的行列，騎了一陣子我們便脫隊離開他們車之行列（
          見警卷頁）。是被告乙○○辯稱當時未參加云云，不足採信。足見被告
          乙○○確有刑法第一百八十五條第一項之車行為及第一百卅六條第一項
          後段之首謀加重妨害公務行為，已堪認定。
        (四)被告己○○部分
          查被告己○○於警訊時供稱：．．．在文化中心前看到約有五十部機車以
          上在集結，其中有一人我們認識，係乙○○，我們便加入他們的行列，騎
          了一陣子我們便脫隊離開他們車之行列（見警卷頁）；被告己○○於
          本院審理中亦坦承：有人打電話給我，要我一起去車，我有去到文化中
          心（見90年９月１０筆錄）；共同被告丙○○於警訊中供稱：於時許劉聖
          杰就打電話約丁○○說要去車，我和丁○○共騎一部ＴＬＸ－８９９號
          機車等語（見警卷頁３）；共同被告戊○○於警訊亦供稱：是綽號「杰仔
          」連絡我的（見警卷頁），足見被告己○○確有參與共同車之行為，
          其嗣於本院審理中另稱有至現場，但後來離開，未參與車云云，係卸責
          之詞，不足採信，其犯有刑法第一百八十五條第一項之車行為，堪予認
          定。
        (五)末查，右揭事實亦據被告丙○○、戊○○、丁○○、己○○、甲○○等人
          於警訊中均供稱：車隊行進時，不管紅綠燈號誌，前面的闖紅燈，大家就
          一起闖過去，行進時是關大燈，鳴喇叭等語；核與同案少年鄭志展於警訊
          中供稱：我們七十幾部機車，佔用快車、慢車道，沿路飆車，有人吹哨子
          ，前方有人撐旗，有人沿路噴滅火器等語相符，本件復有上開機車為警查
          扣足憑（見警卷頁五十六至六十之扣押書）。綜上所查一切事證，足認被
          告丙○○、戊○○、丁○○、己○○、甲○○、乙○○等人確有飆車致生
          公眾往來危險、妨害公務之犯行，所辯未飆車及未妨害公務云云，係卸責
          之詞，顯不可採。本件事證已明，被告六人之犯行應可認定。
二、核被告等人所為，被告丙○○、戊○○、丁○○、己○○、甲○○、乙○○共同
    飆車部分，均係犯刑法第一百八十五條第一項之公共危險罪；被告丙○○、丁○○、甲○○在東寧派出前，與其他飆車少年共同公然聚眾在場助勢，在旁吹哨子
    及鳴機車喇叭，對依法執行取締職務之警員施強暴、脅迫，另犯刑法第一百三十
    六條第一項前段之在場助勢加重妨害公務罪；被告乙○○另行起意，首謀公然聚
    眾而帶隊至東寧派出前，由少年林家聖手持滅火器，當場對派出所內噴灑，對依
    法執行取締職務之警員施強暴、脅迫，另犯刑法第一百三十六條第一項後段之首
    謀加重妨害公務罪。被告丙○○、丁○○、甲○○所犯刑法第一百八十五條第一
    項之公共危險罪、第一百三十六條第一項前段之在場助勢加重妨害公務罪，犯意
    各別，構成要件互異，應分論併罰。被告乙○○所犯刑法第一百八十五條第一項
    之公共危險罪、第一百三十六條第一項後段之首謀加重妨害公務罪，犯意各別，
    構成要件互異，應分論併罰。被告六人就所犯刑法第一百八十五條第一項之公共
    危險之犯行，與林家聖等少年及其他多位年籍不詳之青少年間，有犯意聯絡與行
    為分擔，均論以共同正犯。被告丙○○、丁○○、甲○○所犯刑法第一百三十六
    條第一項前段之在場助勢加重妨害公務罪，與其他多位年籍不詳之青少年間，有
    犯意聯絡與行為分擔，均論以共同正犯。爰分別審酌被告素行，犯罪之動機、目
    的、手段、所生危害、犯後態度等一切情狀，就被告丙○○、丁○○、甲○○各
    量處如主文所示之刑，並定易科罰金之折算標準，並定應執行之刑，及定易科罰
    金之折算標準；就被告乙○○處如主文所示之刑，並定應執行之刑；就被告戊○○、己○○有罪部分各量處如主文所示之刑，並定易科罰金之折算標準，以資懲
    儆。
貳、無罪部分（即被告戊○○、己○○被訴加重妨害公務罪部分）：
一、查公訴意旨另認：被告戊○○、己○○於飆車後，尚因警沿途監視並加以攔查後
    ，致心生不滿，乃在乙○○另行起意，首謀公然聚眾而帶隊至台南市警察局第一
    分局東寧派出前，聚集數十部機車，包圍該派出所，由少年林家聖手持滅火器，
    當場對派出所內噴灑，致派出所之警備車及防彈衣等受損，戊○○、己○○與其
    他飆車少年則共同公然聚眾在場助勢，在旁吹哨子及鳴機車喇叭，對依法執行取
    締職務之警員施強暴、脅迫。因認被告戊○○、己○○犯有刑法第一百三十六條
    第一項前段之在場助勢加重妨害公務罪嫌，應與前開所犯有罪部分分論併罰云云
    。
二、但按，犯罪事實應依證據認定之，無證據不得推定其犯罪事實，此即證據裁判主
    義之宗旨；又不能證明被告犯罪者，即應諭知無罪之判決，刑事訴訟法第一百五
    十四條、第三百零一條第一項分別定有明文。就此，歷來最高法院於諸多判例中
    進一步加以闡釋，例如：
    （一）廿九年上字第三一０五號判例稱：「刑事訴訟法上所謂認定犯罪事實之證
          據，係指足以認定被告確有犯罪行為之積極證據而言，該項證據自須適合
          於被告犯罪事實之認定，始得採為斷罪資料」；
    （二）卅年上字第四八二號判例稱：「事實審法院對於證據之取捨，依法雖有自
          由判斷之權，然積極證據不足證明犯罪事實時，被告之抗辯或反證縱屬虛
          偽，仍不能以此資為積極證據應予採信之理由」；
    （三）卅年上字第八一六號判例稱：「認定不利於被告之事實，須依積極證據，
          苟積極證據不足為不利於被告事實之認定時，即應為有利於被告之認定，
          更不必有何有利之證據」；
    （四）四十年台上字第八六號判例稱：「事實之認定，應憑證據，如未能發現相
          當證據，或證據不足以證明，自不能以推測或擬制之方法，以為裁判基礎
          」。
    綜合上開規定暨判例意旨可知，倘無積極適合之證據可證明犯罪事實時，即使被
    告無法提出有利之證據，或被告之辯解為虛偽者，仍應認定被告並無被訴之犯罪
    事實。亦即，認定犯罪事實所憑之證據，必須適於為被告犯罪事實之證明者，始
    可做為論罪之依據。所謂之證據，係指合法之積極證據，就犯罪事實能力具體之
    證明者而言。故被告否認犯罪事實所持之辯解縱使不能成立，如無積極證據足以
    證明其犯罪行為，自不能以推測或擬制之方法以為裁判之基礎。亦即，被告並無
    自證無罪之義務，此乃無罪推定之原則。因此何項卷證資料有利於被告或不利於
    被告，應由擔任公訴角色之檢察官盡其舉證之義務，此乃刑事訴訟法第一百六十
    一條規定公訴人於刑事訴訟程序進行中應盡之法定義務。凡此，最高法院並著有
    八十八年度台上六七三一號判決、八十八年度台上六七二五號判決、八十年度台
    上五一八號判決、七十九年度台上二五二八號判決及七十八年度台上一九八一號
    判決可供酌。
三、按於有疑獄之時，如於輕重之間疑而難決，必須有一決定之標準，此時有一極為
    重大之原則即「罪疑惟輕」。本於這一原則，必須重視不辜，所以如於罪的有無
    之間疑而難決時，必須有一決定之標準，即「與其殺不辜，寧失不經」。在英美
    法系，至十九世紀，英國之法官也強調在合理懷疑的法則之外，不可忽視無辜之
    重要。所謂「疑」者，即所謂「合理的懷疑」，亦即必須信其有罪至無合理之懷
    疑。換言之，所謂有合理之懷疑，係指在一切之證據經過全部之比較與考慮以後
    ，審理事實之人本於道義或良知，對於所訴之事實，不能信以為真。究竟有無合
    理之懷疑，是本諸一顆赤誠之心，對於全部證據為冷靜之觀察，發生理智之瞭解
    ，不受任何一造之影，沒有偏見，沒有恐懼。所謂懷疑，當然只是一種可以說
    出理由來的懷疑，而不是無故置疑。因此，所謂合理之懷疑，必須不是下列各種
    之懷疑：
      (一)任意妄想的懷疑 (fanciful doubt)。
      (二)過於敏感機巧的懷疑(ingenious doubt)。
      (三)僅憑臆測的懷疑(conjecture)。
      (四)吹毛求疵，強詞奪理的懷疑(captious doubt)
      (五)於證言無徵(unwarranted by the testimony)的懷疑。
      (六)故為被告解脫以逃避刑責(to escape conviction)的懷疑。
    如果屬於以上各種的懷疑，即非通常有理性的人所為合理的、公正誠實的懷疑。
    合理之懷疑，及於構成犯罪之一切要件，但並非就每一細節，每一特殊事實，均
    須證明至無合理懷疑之餘地。換言之，即須證明構成犯罪之一切要件，而排除每
    一合理無罪的假定。被告經審理事實的人因有合理的懷疑而審釋或判無罪，並非
    意指審理事實的人確信其未曾犯罪。所以審理事實的人，對於被告有罪、無罪俱
    有懷疑時，仍應對被告作有利之認定。於我國實務上，最高法院即著有判例頗值
    參酌，七十六年度台上字第四九六八號判例謂：「訴訟上用以證明事實之證據，
    須於通常一般人均不致有所懷疑，而得確信其真實之程度，始得據以為有罪之認
    定，倘其證明未達此一程度，而有合理之懷疑存在，致無從為有罪之確信時，即
    應為無罪之判決」。最高法院進而於民國九十年九月四日九十年度第七次刑事庭
    會議決議不再援用上三七０六號判例、台上二四七七號判例及台上二九六
    二號判例。上三七０六號判例意旨略為：審理事實之法院，對於被告之犯罪證
    據，應從各方面詳予調查，以期發現真實，苟非調查之途徑已窮，而被告之犯罪
    嫌疑仍屬不能證明，要難遽為無罪之判斷；台上二四七七號判例意旨略為：事
    實審法院應予調查之證據，不以當事人聲請者為限，凡與待證事實有關之證據，
    均應依職權詳加調查，方足發現真實；台上二九六二號判例意旨略為：事實審
    法院應予調查之證據，不以當事人聲請者為限，凡與待證事實有關之證據，均應
    依職權調查，方足發現真實，否則仍難謂無刑事訴訟法第三百七十九條第十款之
    違法。由上開最高法院見解之轉變，益證「合理的懷疑」原則於刑事訴訟確實具
    有正面、肯定之參考價值。此乃貫徹憲法保障之無罪推定原則，亦屬人權保障進
    步之標竿。
四、訊之被告戊○○、己○○均堅決否認有在派出所前助勢妨害公務之犯行。被告戊○○於到案之初警訊時係稱：車騎到金華路時，因凱仔（註：指王文凱）的機
    車壞掉，因要幫伊修理，我們便與車族分開，我便騎機車載凱仔要回永康大灣
    時，因未戴安全帽，怕被警攔下開罰單，就躲在路邊，但被警發現而帶回派出所
    ，（你有無持滅火器噴灑東寧派出所前之警車﹖）沒有（見警卷頁７），（你有
    否參與東寧派出所對汽、機車噴漆或對公署公物破壞﹖）當時我車子故障，未跟
    上車隊，我沒有對派出所破壞，（你沒有對派出所破壞、噴漆，為何警方會查獲
    ﹖）因車子壞掉，用推的走，經東寧所前，被帶進去派出所的（見警卷頁９）；
    而案外人王文凱於警訊則稱：（被警方帶回之車族中你認識幾人﹖）我只認識
    綽號「瘋狗」一人（經查為戊○○），他是我乾哥哥的朋友，我後來因機車故障
    後，就讓綽號「瘋狗」男子載（見警卷頁背面），（你有無看到是何人持滅火
    器攻擊東寧派出所之警車及公署﹖）我沒有看到（見警卷頁背面）。互核上開
    被告戊○○、案外人王文凱所供，是日被告戊○○於車後，與王文凱共騎乘機
    車，嗣因機車壞掉並未前往派出所聚眾助勢，與被告戊○○同車之王文凱亦稱未
    看到何人攻擊派出所或警署。是以，尚無積極充分之證據足以證明被告戊○○有
    助勢妨害公務之犯行。復查，被告己○○於警訊時供稱：．．．在文化中心前看
    到約有五十部機車以上在集結，其中有一人我們認識，係乙○○，我們便加入他
們的行列，騎了一陣子我們便脫隊離開他們車之行列（見警卷頁），足見被
    告己○○僅騎了一陣子，亦即僅參與車一段，並未至派出所前為助勢妨害公務
    之犯行。是以，亦無積極充分之證據足以證明被告己○○有何助勢妨害公務之犯
    行。
五、綜上所查，本件依調查所得證據尚不足以證明被告戊○○、己○○二人確有加重
    妨害公務之犯行，揆諸右開「證據裁判主義」、「罪疑惟輕」、「合理的懷疑」
    等原則之說明，本件被告戊○○、己○○犯罪尚屬不能證明，應就被訴加重妨害
    公務部分為無罪之諭知。
參、據上論斷，應依刑事訴訟法第二百九十九條第一項前段、第三百零一條第一項，
    刑法第二十八條、第一百八十五條第一項、第一百三十六條第一項前段、後段、
    第四十一條第一項前段、第五十一條第五款，罰金罰鍰提高標準條例第一條前段
    、第二條，判決如主文。
肆、本案經檢察官劉聰熙到庭執行職務。
中      華      民      國      九十    年    十二      月    十七  日
                                  臺灣臺南地方法院刑事第一庭
                                    法  官   蘇義洲
右正本證明與原本無異。
如不服本判決，應於判決送達後十日內向本院提出上訴狀( 應附繕本 )。
                                    書記官   岑  玢
中      華      民      國      九十一      年      一      月    十    日
附錄本案論罪科刑法條全文：
中華民國刑法第一百八十五條第一項
  損壞或壅塞陸路、水路、橋樑或其他公眾往來之設備或以他法致生往來之危險者，
  五年以下有期徒刑，拘役或五百元以下罰金。
中華民國刑法第一百三十六條第一項
  公然聚眾犯前條之罪者，在場助勢之人，處一年以下有期徒刑、拘役或三百元以下
  金。首謀及下手實施強暴脅迫者，處一年以上、七年以下有期徒刑。


司法院資訊處製作；財團法人民間司法改革基金會備份。
